【裁判字號】    91,易,608
【裁判日期】    920801
【裁判案由】    竊佔等
【裁判全文】
台灣新竹地方法院刑事判決                        九十一年度易字第六０八號
    公  訴  人  臺灣新竹地方法院檢察署檢察官
    被      告  乙○○
    被      告  丁○○○
右列被告因竊佔、恐嚇取等案件，經檢察官提起公訴（九十一年度偵續字第二六號）
，本院判決如左：
    主  文
乙○○共同意圖為自己不法之利益，而竊佔他人之不動產，處拘役參拾日，如易科罰
金，以參佰元折算壹日。緩刑貳年。
丁○○○共同意圖為自己不法之利益，而竊佔他人之不動產，處拘役參拾日，如易科
罰金，以參佰元折算壹日。又以加害財產之事，恐嚇他人致生危害於安全，處拘役貳
拾日，如易科罰金，以參佰元折算壹日，應執行拘役肆拾日，如易科罰金，以參佰元
折算壹日。緩刑貳年。
    事  實
乙○○、丁○○○夫妻二人，共同基於犯意之聯絡，意圖為自己不法之利益，於九十
年六月底，將共有人丙○○○長期分管使用之如附圖所示新竹縣新埔鎮○○○段大茅
埔小段三０之一地號土地中編號２，面積零點零零貳零公頃土地及同地段三０之八地
號土地中編號Ｂ，面積零點零三七七公頃土地，以填建新田埂之方式佔為已有。
丁○○○另於九十年七月十七日中午，在上開地點，適遇前來耕種之辛○○，為防護
前述竊佔之利益，竟對辛○○恫嚇稱：「我先生的堂弟說，若你繼續種，就要把你的
耕耘機破壞。」等語，以此加害財產之事嚇辛○○，致使辛○○心生畏懼，而生危害
於安全。
    理  由
甲、認定犯罪構成要件事實所憑之證據及其認定之理由：
  壹、證據：
    一、竊佔罪部分：
      １、告訴人丙○○○之指訴。
      ２、被告乙○○、丁○○○二人自白確於六月底，在附圖所示新竹縣新埔鎮○○○段大茅埔小段三０之一地號土地中編號２，面積零點零零貳零公頃土
          地及同地段三０之八地號土地中編號Ｂ，面積零點零三七七公頃土地，興
          建新田埂；且只有翻土耕種一次，但沒有收成；六十五年間向吳廖洪買土
          地，當時他未將系爭土地交給我（參見本院九十一年十一月五日訊問筆錄
第三頁至第五頁、九十二年三月二十一日訊問筆錄第三頁、偵查卷第四十
          一頁、偵續卷第一０七頁）。
      ３、被害人辛○○證稱：系爭土地伊已耕種一、二十年（參見本院九十一年十
          一月五日訊問筆錄第六頁）。
      ４、證人戊○○、甲○○、庚○○、己○○之證言。
      ５、本院竹北簡易庭九十年度竹北簡字第二二九號簡易判決。
      ６、九十年十二月十七日竹北市地政事務所土地複丈成果圖。
      ７、九十年三月五日竹北市地政事務所土地複丈成果圖。
      ８、新竹縣新埔鎮○○○段大茅埔小段三０之八、三０之一地號土地登記謄本
          二份。
      ９、現場照片四張（偵查卷第三十六頁、第三十七頁）。
      １０、九十一年偵續字第二六號履勘場筆錄（偵續卷第一一三頁）。
    二、恐嚇罪部分：
      １、被告丁○○○之自白：我要辛○○不要再耕種，他說要繼續耕種，後來我
          才學我先生的堂弟說的話給他聽，說如果他再耕種，就把他的耕耘機破壞
          （參見本院九十一年十一月五日訊問筆錄第三頁、九十二年七月十八日訊
          問筆錄十八頁、偵續卷第一零六頁）。
      ２、被害人辛○○之證述：被告丁○○○確有叫我不要耕種，如果再耕種就要
          把我的耕耘機弄壞；之後我就不敢去；我很害怕等語（參見本院九十一年
          十一月五日訊問筆錄第七頁、第九頁、九十二年七月十八日訊問筆錄第十
          七頁、第十八頁、偵查卷第二十四頁反面、偵續卷第一０八頁）。
  貳、認定之理由：
    一、被告乙○○、丁○○○竊佔罪部分：
      １、系爭新竹縣新埔鎮○○○段大茅埔小段三０之八及三０之一地號土地，告
          訴人丙○○○及被告丁○○○均為眾多共有人之一，此有右述證據一─８
          在卷可稽，合先敘明。
      ２、被告二人自白確於右揭時、地，在如附圖所示新竹縣新埔鎮○○○段大茅
          埔小段三０之一地號土地中編號２，面積零點零零貳零公頃土地及同地段
          三０之八地號土地中編號Ｂ，面積零點零三七七公頃土地，興建新田埂，
          並翻土耕種，核與告訴人指述相符，此有右述證據一─１、２在卷可證，
          應堪置信。則被告二人既將系爭土地以興建新田埂圈圍，並據以翻土耕種
          ，渠等二人確已竊佔該土地甚為明顯。
      ３、按刑法竊佔罪之成立係以「意圖為自己或第三人不法之利益」為犯罪構成
          要件之一，而行為人主觀之意圖其他人無法瞭解，故除行為人自承外，概
          均須綜合行為外觀予以評價判斷是否具備上開主觀不法之犯罪構成要件。
          就竊佔罪而言，若行為人無任何合法或正當之理由，在行為外觀上改變他
          人對於不動產之實力支配及占有關係，再將該不動產占有並置於行為人實
          力支配之下，即應推定行為人具備上述不法利益之意圖。本件被告既無任
          何合法或正當之理由（按理由容後說明），而改變他人對於不動產之占有
          支配關係，依前揭說明，自應推定其具不法利益之意圖。
      ４、此外復有證據一所示其餘證據在卷足資佐證，此部分事證明確，被告二人
          犯行，均洵堪認定。
    二、被告丁○○○恐嚇罪部分：
      １、被告自白與被害人指述情節互核相符（參見右述證據二─１、２），堪信
          該自白與事實相符。
      ２、此部分事證明確，被告犯行，亦洵堪認定。
乙、對被告所辯不採納之理由：
  壹、被告所辯：
      被告二人辯稱：渠等二人並未竊佔他人土地，系爭土地是六十五年時吳廖洪賣
      給他們四分地的；因土地面積有短少，才於九十年三月間請地政事務所測量後
      ，依照地政事務所測量的結果做了二個新的田埂等語。
  貳、不採納之理由：
    一、系爭土地於六十五年間案外人吳廖洪（按已死亡），究有無出賣土地或出賣
        面積多少之土地予被告，被告均無法提出任何積極證據，足資證明。
    二、系爭土地自七十六年起即由證人辛○○耕作及管理至今，此業據告訴人告訴
        狀中敘述明確（參見偵查卷第四頁），核與右述證據一─３證人辛○○證述
        情節相符。果爾，縱被告確曾向吳廖洪購買土地屬實，惟自六十五年迄九十
        年間，長達二十五年的時間均未對土地使用分管之狀態有異議，今若欲改變
        與其餘共有人長期且已有共識之使用分管關係，當不能僅憑一己之意即得任
        意為之。
    三、經本院詢問被告二人土地登記謄本上登記其所有之應有部分係多少？被告二
        人均答稱不知道等語（本院九十二年七月二日訊問筆錄第十四頁）。而被告
        二人既均不知道土地登記謄本上其所有之應有部分究係多少，則依其應有部
        分實際上究有多少面積之土地更無法確知。在被告對於各共有人長期分管使
        用共有耕地二十五年而有疑義時，竟未向任何具有法律知識之人詢問如何處
        理或解決，而擅自決定應擴張原來既有之耕作面積及位置，渠等對於此舉可
        能引起極大的爭議應有預見可能。
    四、被告二人雖於九十年三月五日請求竹北地政事務所派員至新竹縣新埔鎮○○○段大茅埔小段三０之八及三０之一０地號土地測量界址，此有被告所提竹
        北地政事務所土地複丈成果圖一份在卷可稽。
        核與證人戊○○、甲○○、己○○到庭證述情節相符（按證人庚○○稱未到
        現場），證人戊○○、己○○尚證稱是被告乙○○通知渠等到現場等語（本
        院九十二年七月二日訊問筆錄）。
        按不得因不知法律而免除刑事責任，刑法第十六條前段定有明文。被告縱確
        曾請求地政事務所人員到系爭土地測量界址，並通知多人到場作證，且自承
        均僅小學畢業，智慮淺薄，而不知相關法律規定，惟亦不得因此而主張免責
        。
    五、綜上所述，被告二人竊佔系爭土地顯無任何合法或正當之理由。
丙、適用法律：
  一、核被告乙○○、丁○○○意圖為自己不法之利益，而竊佔他人之不動產，所為
      均係犯刑法第三百二十條第二項之罪。
      被告丁○○○另以加害財產之事，恐嚇他人致生危害於安全，所為係犯刑法第
      三百零五條之罪。
  二、被告丁○○○所犯前開二罪間，犯意各別，犯罪構成要件不同，係裁判確定前
      犯數罪，應依刑法第五十條之規定併合處罰。
  三、被告二人間有犯意之聯絡，行為之分擔，依刑法第二十八條之規定均為共同正
      犯。
丁、科刑審酌：
  壹、主刑部分：
    一、按不得因不知法律而免除刑事責任，但按其情節得減輕其刑，刑法第十六條
        定有明文，本件被告二人就竊佔罪部分，不知法律相關規定，惟依前開理由
        （按即乙─貳─四所載），應可認定渠等其情可憫，而得減輕其刑。
    二、審酌被告左列事項，各量處如主文所示之刑。
    （一）犯罪動機係因懷疑購得之土地面積短少。
    （二）犯罪目的係為取得自認合理之土地面積及維護既得之利益。
    （三）犯罪時未受到刺激。
    （四）犯罪手段尚無何惡劣之情事。
    （五）犯人之生活狀況正常。
    （六）無前科紀錄，品行良好。
    （七）學歷均為國小畢業，智慮淺薄。
    （八）與被害人為親戚關係。
    （九）犯罪所產生之危險或損害並不大。
    （十）犯罪後否認犯行。
    二、被告二人主刑宣告均符合刑法第四十一條第一項前段之規定，應諭知易科罰
        金之折算標準。
        被告丁○○○並應依刑法第五十一條第五款之規定定其應執行刑。
    三、查被告二人前此未曾受有期徒刑以上刑之宣告，有臺灣新竹地方法院檢察署
        刑案資料查註紀錄表及臺灣高等法院被告全國前案紀錄表附卷可稽，且渠等
        智慮淺薄，年歲已高，因曲解法律規定致罹刑章，惡性並不重大，本院因而
        認對二人宣告刑，以暫不執行為適當，爰依刑法第七十四條第一款併各諭知
        緩刑二年，以勵自新。
據上論斷，應依右開法條及刑事訴訟法第二百九十九條第一項前段；罰金罰鍰提高標
準條例第一條前段、第二條，判決如主文。
本案經檢察官鍾曉亞到庭執行職務。
中      華      民      國      九十二      年    八    月    一    日
                                  臺灣新竹地方法院刑事第二庭
                                      法  官  陳  健  順
右正本證明與原本無異。
如不服本判決，應於判決送達後十日內向本院提出上訴狀( 應附繕本 )，上訴於
臺灣高等法院。
                                      書記官  陳  進  楷
中      華      民      國      九十二      年    八    月    五    日
附錄論罪科刑法條：
刑法第三百二十條第二項。
意圖為自己或第三人不法之所有，而竊取他人之動產者，為竊盜罪，處五年以下有期
徒刑、拘役或五百元以下罰金。
意圖為自己或第三人不法之利益，而竊佔他人之不動產者，依前項之規定處斷。
刑法第三百零五條。
以加害生命、身體、自由、名譽、財產之事，恐嚇他人致生危害於安全者，處二年以
下有期徒刑、拘役或三百元以下罰金。


司法院資訊處製作；財團法人民間司法改革基金會備份。
